---
title: "R Notebook"
output:
  html_document:
    df_print: paged
editor_options:
  chunk_output_type: inline
---
# Factores que son
Los factores se usan para trabajar con variables categòricas que tienen un numero determinado de valores posibles. Generalmente son códigos, cadenas. Esos códigos si se mantienen como caracteres se ordenan de manera alfabética, que posiblemente no sea el orden deseado. 
Un factor es un vector de enteros con un atributo de niveles que guarda mapeos entre enterosy valores categóricos.
Anteriormente cuando uno leìa en base un archivo solìa dejar las variables tipo char como categoricas por default parámetro "stringsAsFactors" en read. En tidyverse eso no sucede.

```{r setup, include=FALSE}
library(tidyverse)
library(datos)

```


```{r crear_factor}
x1 <- c("Dic", "Abr", "Ene", "Mar")
niveles_meses <- c("Ene", "Feb", "Mar", "Abr", "May", "Jun",
  "Jul", "Ago", "Sep", "Oct", "Nov", "Dic")
y1 <- factor(x1, levels = niveles_meses)
y1
sort(x1)
sort(y1)

f <- factor(c("a", "c", "b", "a"),
levels = c("a", "b", "c"))
f
```

Cuando los factores estan almacenados en un tibble no es tan fácil verlos. Una forma de conseguirlo es con count():

```{r ver_actores_en_tibbles}
encuesta %>%
  count(raza)
# Si se quiere ver también los datos no válidos:
encuesta %>%
  count(raza, .drop = FALSE)
```


Siguiendo la cheatsheet de Forcats encontramos las siguientes funciones:
```{r levels}
levels(y1) # muestra todos los niveles posibles de esa variable
```
## Examinar

```{r fct_count}
fct_count(y1, sort = FALSE)   #cuenta ocurrencias de cada nivel

```
```{r fct_unique}
fct_unique(f)                 #trae una vector de valores únicos que contiene los datos del argumento, en este caso f
```

## Combinar Factores
```{r fct_c}
#fct_c(…) Combina factores con niveles distintos.
g1 <- factor(c("a", "c"))
g2 <- factor(c("b", "a"))
fct_c(g1, g2)

fa <- factor("a")
fb <- factor("b")
fab <- factor(c("a", "b"))
c(fa, fb, fab)
fct_c(fa, fb, fab)

# You can also pass a list of factors with !!! 
fs <- list(fa, fb, fab)
fct_c(!!!fs) #Aca tenemos una lista de 3 elem, que se aplana a vector de 4 elem de tipo factor 
```



## Cambiar el orden de los niveles: 
Se puede cambiar manualmente, arbitrariamente, teniendo en cuenta la frecuencia, el orden en que aparecen, invirtiendo el orden, etc.

```{r fct_relevel}
fct_relevel(f, c("b", "c", "a")) #Reordena niveles manualmente.
```
```{r fct_infreq}
fct_infreq(f, ordered = NA) #ordena segun frecuencia

f1 <- factor(c("b", "c", "a", "b", "b", "c"))
fct_infreq(f1, ordered = NA) 
```


```{r fct_inorder}
fct_inorder(f, ordered = NA) #ordena por orden de aparicion
f2 <- factor(c("b", "a"))
fct_inorder(f2, ordered = NA)
```

```{r fct_rev}
fct_rev(f)   #invierte el orden de los niveles 
fct_rev(f1)
fct_rev(f2)
f4 <- factor(c("b", "a", "a", "b", "c"))
fct_rev(f4)
```

```{r fct_shift}
fct_shift(f)   # corre niveles 1 posición  a izquierda o derecha
fct_shift(f2)
fct_shift(f4)
```

```{r fct_shuffle}
fct_shuffle(f) #Permuta elorden de los niveles al azar.
fct_shuffle(f4)
```
```{r fct_reorder}
#fct_reorder(.f, .x, .fun = median, ..., .desc = FALSE) reordena los niveles siguiendo una función (ej:media, mediana, etc si no se indica es por frecuencia). 
# reorder: Reordena los niveles según orden indicado al aplicar función a la otra variable asociada.
# reorder2:Reordena niveles por su valor segun si se graficarann las otras dos variables
# Reorder con un vector x. reorder2 con 2 vectores x,y.
# .f puede se un factor o un vector de caracteres.
df <- tibble::tribble(
  ~color,     ~a, ~b,
  "blue",      1,  2,
  "green",     6,  2,
  "purple",    3,  3,
  "red",       2,  3,
  "yellow",    5,  1
)
df$color <- factor(df$color)

fct_reorder(df$color, df$a, min)

fct_reorder2(df$color, df$a, df$b)

boxplot(Sepal.Width ~ fct_reorder(Species, Sepal.Width, .desc = TRUE), data = iris)

chks <- subset(ChickWeight, as.integer(Chick) < 10)
chks <- transform(chks, Chick = fct_shuffle(Chick))

#if (require("ggplot2")) {
ggplot(chks, aes(Time, weight, colour = Chick)) +
  geom_point() +
  geom_line()

# Note that lines match order in legend
ggplot(chks, aes(Time, weight, colour = fct_reorder2(Chick, Time, weight))) +
  geom_point() +
  geom_line() +
  labs(colour = "Chick")



resumen_religion <- encuesta %>%
  group_by(religion) %>%
  summarise(
    edad = mean(edad, na.rm = TRUE),
    horas_tv = mean(horas_tv, na.rm = TRUE),
    n = n()
  )

ggplot(resumen_religion, aes(horas_tv, religion)) + geom_point()

# pero se puede mejorar con fct_reorder. Los parámetros que usamos: 
#   f, el factor cuyos niveles quieres modificar.
# x, un vector numérico que quieres usar para reordenar los niveles.
# Opcionalmente, fun, una función que se usa si hay múltiples valores de x para cada valor de f. El valor por defecto es median (mediana).

resumen_religion %>%
  mutate(religion = fct_reorder(religion, horas_tv)) %>%
  ggplot(aes(horas_tv, religion)) +
  geom_point()
#}
```

## Cambiar el valor de los niveles

```{r fct_recode}
#fct_recode(.f, ...) #Cambia manualmente los niveles.  
fct_recode(f, v = "a", x = "b", z = "c")
```

```{r fct_relabel}

#fct_relabel() cambia el nivel, y tiene sintaxis de purrr::map para aplicar una función o expresión a cada nivel.

fct_relabel(f, ~ paste0("x", .x))

convert_income <- function(x) {
  regex <- "^(?:Lt |)[$]([0-9]+).*$"
  is_range <- grepl(regex, x)
  num_income <- as.numeric(gsub(regex, "\\1", x[is_range]))
  num_income <- trunc(num_income / 5000) * 5000
  x[is_range] <- paste0("Gt $", num_income)
  x
}

fct_count(gss_cat$rincome)
convert_income(levels(gss_cat$rincome))
rincome2 <- fct_relabel(gss_cat$rincome, convert_income)
fct_count(rincome2)
```

```{r fct_anon}
#fct_anon() Anonimiza niveles con números enteros al azar. 
fct_anon(f)
```

```{r fct_collapse}
#fct_collapse(.f, ...) Colapsa niveles en grupos definidos manualmente. Para achicar # factores
fct_collapse(f, x = c("a", "b"))

encuesta %>%
  mutate(partido = fct_collapse(partido,
    otro = c("Sin respuesta", "No sabe", "Otro partido"),
    republicano = c("Fuertemente republicano", "No fuertemente republicano"),
    independiente = c("Ind, pro rep", "Independiente", "Ind, pro dem"),
    demócrata = c("No fuertemente demócrata", "Fuertemente demócrata")
  )) %>%
  count(partido)
```

```{r fct_lump}
#fct_lump(f, n, prop, w = NULL, other_level = "Other", ties.method = c("min", "average", "first", "last",
#"random", "max")) # Combina niveles, en general menos comunes en un único nivel, al que se le da un nombre. Se selecciona las cantidad de niveles originales que se quieren mostrar. También fct_lump_min.
fct_lump(f, n = 1)


encuesta %>%
  mutate(religion = fct_lump(religion, n = 10, other_level = "Otra")) %>%
  count(religion, sort = TRUE) %>%
  print(n = Inf)
```

```{r fct_other}
#fct_other(f, keep, drop, other_level ="Other") # Reemplaza niveles con"other." 
fct_other(f, keep = c("a", "b"))
```

## Agrega o descarta niveles
```{r fct_drop}
#fct_drop(f, only) #Descarga niveles no usados.
f5 <- factor(c("a","b"),c("a","b","x"))
f6 <- fct_drop(f5)

# el parámetro only: un vector de caracteres que restringe el conj. de niveles a eliminar. 
# Si se especifica, solo los niveles sin entradas Y que esten en este vector se eliminaran.

l <- factor(c("a", "b"), levels = c("a", "b", "c"))
l
fct_drop(l)

y1
# Set only to restrict which levels to drop
fct_drop(y1, only = "Nov")
fct_drop(y1, only = c("Oct", "Nov", "Dic"))
```

```{r fct_expand}
#fct_expand(f, …) # Agrega niveles a un factor. 
fct_expand(f6, "x")

h1 <- factor(sample(letters[1:3], 20, replace = TRUE))
h1
fct_expand(h1, "x", "y", "z")
fct_expand(h1, letters[1:6])
```

```{r fct_explicit_na}
fct_explicit_na(f, na_level="NA") #Asigna un nivel a NAs para incluirlos, por ejemplo en gráficos.
fct_explicit_na(factor(c("a", "b", NA)))

n1 <- factor(c("a", "a", NA, NA, "a", "b", NA, "c", "a", "c", "b"))
fct_count(n1)

n2 <- fct_explicit_na(n1)
fct_count(n2)

```


